臺灣基隆地方法院刑事判決　　　　　　　 94年度訴字第744號
公　訴　人　臺灣基隆地方法院檢察署檢察官
被　　　告　丙○○
上列被告因恐嚇取財等案件，經檢察官提起公訴（94年度偵字第
2849號），被告並為有罪陳述，本院合議庭乃裁定由受命法官獨
任以簡式審判程序進行審理，並判決如下：
    主  文
丙○○連續行使偽造私文書，足以生損害於他人，處有期徒刑壹
年，偽造之「丁○○」署名捌枚均沒收；又意圖為自己不法之所
有，以恐嚇使人將本人之物交付，處有期徒刑捌月。應執行有期
徒刑壹年陸月，偽造之「丁○○」署名捌枚均沒收。
    事  實
一、丙○○意圖為自己不法之所有，於民國94年1 月29日凌晨3
    時30分許，在臺北市中山區○○○路○段86號11樓之「一片
    天酒店」門口，趁其友人丁○○酒醉致注意力渙散之機會，
    徒手自丁○○上衣外套口袋內竊取丁○○之皮夾1 只（內有
    票號分別為EG0000000 、EG0000000 號、票面金額均為新臺
    幣【下同】200,000 元之土地銀行支票2 張、卡號00000000
    000 之玉山銀行提款卡、卡號0000000000000 之臺北國際商
    業銀行提款卡、卡號0000000000000000之玉山銀行信用卡、
    卡號0000000000000000之遠東國際商業銀行信用卡各1 張、
    丁○○身分證、榮民證、汽車駕駛執照各1 枚暨數目不詳之
    現金）；得手後，除將丁○○皮夾內之現金花用一空，並進
    而萌生行使偽造私文書暨意圖為自己不法所有以詐騙財物之
    概括犯意，持上開卡號0000000000000000之玉山銀行信用卡
    1 張，分別在如附表所示時、地，購買各項與附表所示刷卡
    金額等值之商品，並於欲結帳付款時，佯稱其係「丁○○」
    本人，進而持上開信用卡刷卡消費，分別在如附表編號
    所示簽帳單（一式二聯）之商店存根聯（即第一聯）上偽
    簽「丁○○」署名各1 枚，並藉複寫之便，使該客戶存根聯
    （即第二聯）上亦同時顯現偽簽之「丁○○」署名各1 枚；
    又分別在如附表編號所示電子簽帳單之商店存根聯上偽
    簽「丁○○」署名各1 枚（電子簽帳單並無簽名之複寫），
    總計以此方式偽造「丁○○」署名8 枚暨連續5 次偽造私文
    書，再分別持交如附表編號至所示特約商店店員以行使
    ，連續5 次行使偽造私文書，足以生損害於丁○○、如附表
    編號至所示特約商店及玉山銀行股份有限公司。嗣如附
    表編號至所示特約商店店員果因而陷於錯誤，並進而交
    付丙○○與附表編號至所示刷卡金額等值之商品，丙○○乃連續5 次詐財得逞。至丁○○則係遲至玉山銀行於94年
    1 月29日下午某時致電確認如附表所示各筆簽帳消費，始驚
    覺上情，並報警究辦。
二、丙○○另意圖為自己不法之所有，於94年2 月12日凌晨4 時
    許，在臺北市○○○路、忠孝東路口，佯以其欲前往南港家
    樂福附近「幫老大拿東西」為由，搭乘由乙○○駕駛之H7-5
    57號營業用小客車（即計程車），並俟車抵目的地後，續佯
    稱取物後仍欲折返原點，要求乙○○停駛在路旁等候。嗣丙○○取物後果折返搭乘乙○○駕駛車輛（坐在副駕駛座），
    乃於車行途中，竟自腰間取出其所有之玩具手槍1 支，向乙○○揚言稱：「這就是我老大叫我去拿的東西」，並逕自將
    上開玩具手槍置入副駕駛座前方之置物箱內，再聲稱：「運
    匠（臺語發音），置物箱借我放一下」、「運匠（臺語發音
    ），你拿錢借我」等語，接續以此言語、舉動將加害乙○○
    生命、身體之事，恐嚇乙○○，使乙○○心生畏懼而交付丙○○現金500 元；丙○○得手後，旋在臺北市○○○路11號
    五信合作社對面下車揚長而去。嗣為警於94年2 月15日下午
    6 時許，循線在臺北市○○街310 巷之玉成公園旁臨檢查獲
    ，並當場起獲丙○○竊盜所得之上揭土地銀行支票2張、玉
    山銀行提款卡、臺北國際商業銀行提款卡、玉山銀行信用卡
    、遠東國際商業銀行信用卡各1 張、丁○○身分證、榮民證
    、汽車駕駛執照各1 枚（以上均已發還丁○○）暨扣得丙○○所有之玩具手槍1 支。
三、案經被害人丁○○訴由臺北市政府警察局南港分局移送臺灣
    士林地方法院檢察署呈請臺灣高等法院檢察署令轉臺灣基隆
    地方法院檢察署檢察官偵查起訴。
    理  由
壹、程序事項：
    查本件被告丙○○所犯者非為死刑、無期徒刑、最輕本刑為
    三年以上有期徒刑之罪或高等法院管轄第一審案件，其於準
    備程序進行中，先就被訴事實為有罪之陳述，經告知其簡式
    審判程序之旨，並聽取公訴人之意見後，本院業已依刑事訴
    訟法第二百七十三條之一第一項之規定，裁定由受命法官獨
    任以簡式審判程序進行本案之審理。
貳、實體事項：
一、本院認定事實所憑之證據：
    前揭事實業據被告丙○○於本院審理時坦認無訛，核與告訴
    人丁○○、被害人乙○○於警詢時指訴之情節相符，並有贓
    物認領保管單、如附表編號至所示之信用卡簽帳單（影
    本）、玉山銀行信用卡部交易帳單資料查詢、玉山銀行信用
    卡部交易消費明細資料、南港分局工作紀錄簿節本（影本）
    、本院公務電話紀錄、搜索扣押筆錄各1 件、照片2 張在卷
    暨被告所有之玩具手槍1 枝扣案可佐；又扣案手槍1 支，淨
    重470 公克，係塑膠材質製成，經取出彈匣觀察，其彈匣乃
    塑膠製方形實體，並無子彈充填，槍管無滑套、扣扳機處亦
    無安全鎖，無可填充子彈處，不能擊發子彈，非槍砲彈藥刀
    械管制條例所明定列管之槍枝，此亦據本院當庭勘驗無誤，
    並製有勘驗筆錄在卷可稽。綜上，自堪認被告自白與事實相
    符，可以採信。從而，本案事證明確，被告上揭竊盜、行使
    偽造私文書、詐欺取財及恐嚇取財等犯行，均堪認定。
二、論罪科刑：
  (一)查消費商店一式三聯（第一聯持卡人存根、第二聯商店存根
    、第三聯收單存根）或一式二聯（無前揭第三聯）之簽帳單
    ，其中「持卡人存根聯」係供持卡人留存；「商店存根聯」
    則係供特約商店留存，俾其日後對帳能有所據；至「收單存
    根聯」則係表示持卡人同意，一經按照信用卡使用契約刷卡
    消費，即有依照刷卡消費金額付款予發卡銀行之義務，特約
    商店得據此向收單銀行、發卡銀行表示持卡人消費證明之私
    文書。換言之，以信用卡作為支付方法之交易行為，不論特
    約商店所使用者，係一式三聯，抑或一式二聯簽帳單，持卡
    人一經在特約商店填妥（或繕印妥）交易標的暨交易金額等
    應記載事項之簽帳單上簽名，即表示持卡人承認有此交易行
    為，該簽帳單之各聯，均屬有關權利義務證明之私文書，而
    不因其用途不同致有差異（最高法院89年度臺上字第5820號
    判決意旨參照）。準此以言，倘行為人於簽帳單上偽簽他人
    署押，而表示該人消費之證明並持以行使，自係觸犯刑法第
    二百十六條、第二百十條之行使偽造私文書罪。又不論特約
    商店所使用之簽帳單，係一式三聯，抑或一式二聯，持卡人
    通常僅於第一聯簽署其姓名，並藉複寫之便，使該簽帳單第
    二聯、第三聯同時有其姓名之顯現；惟特約商店所使用者，
    倘係電子簽單，則因電子簽帳單僅商店存根聯需由持卡人簽
    名，是其持卡人存根聯上，並無持卡人簽名之複寫。
  (二)按無付款意思而冒用他人信用卡，於簽帳單上偽簽他人姓名
    （施用詐術），使特約商店陷於錯誤，誤以為行為人即原持
    卡人，而交付行為人一定之財物，此一過程，核與詐欺取財
    罪之構成要件相符合；即特約商店因誤信行為人乃真正持卡
    人，致交付行為人一定之財物，此項財物之交付，當使特約
    商店喪失其持有而妨害其使用財物本身之機能，對特約商店
    而言，自屬損害，特約商店即為被害人。又就令特約商店可
    另向發卡銀行請求支付帳款，致其全體財產不生減損，然特
    約商店按諸與發卡銀行間之契約約定，既恆有對「持有發卡
    銀行所核發信用卡之人」交付特定財物（刷卡購物）之義務
    ，縱持卡人在特約商店依契約向發卡銀行請領項款以後，並
    未依其與發卡銀行間之信用卡使用契約約定，在限期以內，
    對發卡銀行清償代為墊付之項款，致發卡銀行受有損害（發
    卡銀行亦為被害人），惟行為人因上開刷卡消費行為所詐得
    者，仍係特約商店按諸與發卡銀行間之約定而交付之財物本
    身；更何況，行為人利用上揭方式行詐騙之實，其主觀犯意
    ，亦應為詐取所購買之商品或貨物，而非冀圖發卡銀行預墊
    貨款或價款之利益；再參以行為人施用詐術行騙之對象，實
    係特約商店售貨或服務人員，而非發卡銀行行員，特約商店
    店員並因此陷於錯誤而交付財物（商品或貨物），則類此行
    為，自應被評價為刑法第三百三十九條第一項之詐欺取財罪
    ，而非刑法第三百三十九條第二項之詐欺得利罪。
  (三)核被告如事實一之行為，係犯刑法第三百二十條第一項之竊
    盜罪、第二百十六條、第二百十條之行使偽造私文書罪、第
    三百三十九條第一項之詐欺取財罪；如事實二之行為，係犯
    刑法第三百四十六條第一項之恐嚇取財罪。被告偽造私文書
    （簽帳單）復持以行使，其偽造私文書之低度行為應為高度
    之行使行為所吸收，不另論罪；又被告偽造「丁○○」署名
    之行為屬偽造私文書之部分行為，亦不另論罪。被告前後5
    次行使偽造私文書犯行及前後5 次詐欺取財犯行，均時間緊
    接、手法相類，所犯復均係構成要件相同之罪名，顯係基於
    概括犯意而反覆為之，皆為連續犯，均應依刑法第五十六條
    規定，論以一個刑法第二百十六條、第二百十條之行使偽造
    私文書罪、刑法第三百三十九條第一項之詐欺取財罪，並分
    別加重其刑。又被告係以竊得之玉山銀行信用卡1 張，冒丁○○名義盜刷信用卡，使特約商店店員陷於錯誤而交付被告
    與刷卡金額等值之財物，所犯刑法第三百二十條第一項竊盜
    罪、刑法第二百十六條、第二百十條行使偽造私文書罪、刑
    法第三百三十九條第一項詐欺取財罪三罪間，有方法、目的
    之牽連關係，為牽連犯，應依刑法第五十五條規定，從一重
    之刑法第二百十六條、第二百十條之行使偽造私文書罪處斷
    。被告所犯刑法第二百十六條、第二百十條行使偽造私文書
    罪、刑法第三百四十六條第一項恐嚇取財罪，犯意各別，行
    為互殊，應予分論併罰。本院審酌被告時值青年，竟不思努
    力工作以換取財物，妄想以竊盜、盜刷他人信用卡以詐騙或
    恐嚇取財等方式不勞而獲，顯見其觀念之偏差，暨被告犯後
    已表悔悟、犯罪手法尚屬平和等一切情狀，就其所犯上開二
    罪分別量處如主文所示之刑，併定其應執行之刑。
  (四)被告在如附表編號所示簽帳單（一式二聯）之商店存
    根聯（即第一聯）上偽簽「丁○○」署名各1 枚，並藉複寫
    之便，使該客戶存根聯（即第二聯）上亦同時顯現偽簽之「
    丁○○」署名各1 枚；又在如附表編號所示電子簽帳單
    之商店存根聯上偽簽「丁○○」署名各1 枚（電子簽帳單並
    無簽名之複寫），總計偽造「丁○○」署名8 枚，不問屬於
    犯人與否，均應依刑法第二百十九條規定，宣告沒收。
據上論斷，應依刑事訴訟法第二百七十三條之一第一項、第二百
九十九條第一項前段，刑法第二百十六條、第二百十條、第三百
二十條第一項、第三百三十九條第一項、第三百四十六條第一項
、第五十五條、第五十六條、第五十一條第五款、第二百十九條
，罰金罰鍰提高標準條例第一條前段，判決如主文。
本案經檢察官甲○○到庭執行職務。
中　　華　　民　　國　　94　　年　　9 　　月　　21　　日
                  刑事第二庭法  官　王慧惠
以上正本證明與原本無異。
對於本件判決如有不服，應於收受送達後10日內，向本院提出上
訴書狀，上訴於臺灣高等法院，並按他造當事人之人數附具繕本
。
中　　華　　民　　國　　94　　年　　9 　　月　　21　　日
                            書記官　王一芳
附錄論罪法條：
刑法第216條：
行使第210條至第215條之文書者，依偽造、變造文書或登載不實
事項或使登載不實事項之規定處斷。
刑法第210條：
偽造、變造私文書，足以生損害於公眾或他人者，處5 年以下有
期徒刑。
刑法第320條第1項：
意圖為自己或第三人不法之所有，而竊取他人之動產者，為竊盜
罪，處5年以下有期徒刑、拘役或500元以下罰金。
刑法第339條第1項：
意圖為自己或第三人不法之所有，以詐術使人將本人或第三人之
物交付者，處5年以下有期徒刑、拘役或科或併科1千元以下罰金
。
刑法第346條第1項：
意圖為自己或第三人不法之所有，以恐嚇使人將本人或第三人之
物交付者，處6月以上5年以下有期徒刑，得併科1 千元以下罰金
。
刑法第219條：
偽造之印章、印文或署押，不問屬於犯人與否，沒收之。
【附表】
┌─┬────┬────┬────┬──────────────┬────┐
│編│刷卡時間│刷卡地點│刷卡金額│盜刷信用卡之方法及偽簽「劉英│備    註│
│號│        │        │        │才」署名之個數              │        │
├─┼────┼────┼────┼──────────────┼────┤
││94年1 月│臺北市基│950元   │在簽帳單（一式二聯）商店存根│臺灣士林│
│  │29日上午│隆路二段│        │聯（第一聯）上偽簽「丁○○」│地方法院│
│  │6 時15分│22號5 樓│        │署名1 枚，並藉複寫之便，使該│檢察署94│
│  │        │「愛芝園│        │客戶存根聯（第二聯）上亦同時│年度偵字│
│  │        │汽車旅館│        │顯現「丁○○」署名1 枚，再提│第6411號│
│  │        │」      │        │交店員以行使，使店員誤被告為│，頁10。│
│  │        │        │        │真正持卡人而提供被告相當於95│        │
│  │        │        │        │0 元之商品服務（包括水電等電│        │
│  │        │        │        │能、熱能或其他能量，依刑法第│        │
│  │        │        │        │三百四十三條準用同法第三百二│        │
│  │        │        │        │十三條規定，亦屬詐欺取財罪之│        │
│  │        │        │        │客體）；嗣玉山銀行亦誤被告為│        │
│  │        │        │        │真正持卡人而代被告付款予愛芝│        │
│  │        │        │        │園汽車旅館。                │        │
├─┼────┼────┼────┼──────────────┼────┤
││94年1 月│臺北市基│2,000元 │在簽帳單（一式二聯）商店存根│臺灣士林│
│  │29日上午│隆路一段│        │聯（第一聯）上偽簽「丁○○」│地方法院│
│  │6 時29分│149 號1 │        │署名1 枚，並藉複寫之便，使該│檢察署94│
│  │        │樓「晶華│        │客戶存根聯（第二聯）上亦同時│年度偵字│
│  │        │生活休閒│        │顯現「丁○○」署名1 枚，再提│第6411號│
│  │        │會館」  │        │交店員以行使；使店員誤被告為│，頁9 。│
│  │        │        │        │真正持卡人而提供被告相當於2,│        │
│  │        │        │        │000 元之商品服務（抱括水電等│        │
│  │        │        │        │電能、熱能或其他能量，依刑法│        │
│  │        │        │        │第三百四十三條準用同法第三百│        │
│  │        │        │        │二十三條規定，亦屬詐欺取財罪│        │
│  │        │        │        │之客體）；嗣玉山銀行亦誤被告│        │
│  │        │        │        │為真正持卡人而代被告付款予晶│        │
│  │        │        │        │華生活休閒會館。            │        │
├─┼────┼────┼────┼──────────────┼────┤
││94年1 月│臺北市八│1,030元 │在簽帳單（一式二聯）商店存根│臺灣士林│
│  │29日上午│德路四段│        │聯（第一聯）上偽簽「丁○○」│地方法院│
│  │11時58分│453 巷12│        │署名1 枚，並藉複寫之便，使該│檢察署94│
│  │        │號「晶光│        │客戶存根聯（第二聯）上亦同時│年度偵字│
│  │        │旅社」  │        │顯現「丁○○」署名1 枚，再提│第6411號│
│  │        │        │        │交店員以行使；使店員誤被告為│，頁8 。│
│  │        │        │        │真正持卡人而提供被告相當於1,│        │
│  │        │        │        │030 元之商品服務（包括水電等│        │
│  │        │        │        │電能、熱能或其他能量，依刑法│        │
│  │        │        │        │第三百四十三條準用同法第三百│        │
│  │        │        │        │二十三條規定，亦屬詐欺取財罪│        │
│  │        │        │        │之客體）；嗣玉山銀行亦誤被告│        │
│  │        │        │        │為真正持卡人而代被告付款予晶│        │
│  │        │        │        │光旅社。                    │        │
├─┼────┼────┼────┼──────────────┼────┤
││94年1 月│臺北市八│9,900元 │在電子簽帳單之商店存根聯上偽│臺灣士林│
│  │29日中午│德路四段│        │簽「丁○○」署名1 枚，並提交│地方法院│
│  │12時21分│248 號1 │        │店員以行使，使店員誤被告為真│檢察署94│
│  │        │樓「震旦│        │正持卡人而交付被告相當於3,27│年度偵字│
│  │        │行八德三│        │0 元之商品；嗣玉山銀行亦誤被│第6411號│
│  │        │店」    │        │告為真正持卡人而代被告付款予│，頁7 。│
│  │        │        │        │震旦行八德三店。            │        │
├─┼────┼────┼────┼──────────────┼────┤
││94年1 月│臺北市永│8,800元 │在電子簽帳單之商店存根聯上偽│臺灣士林│
│  │29日下午│吉路474 │        │簽「丁○○」署名1 枚，並提交│地方法院│
│  │3 時28分│號「恆昌│        │店員以行使，使店員誤被告為真│檢察署94│
│  │        │電話通信│        │正持卡人而交付被告相當於8,80│年度偵字│
│  │        │行」    │        │0 元之商品；嗣玉山銀行亦誤被│第6411號│
│  │        │        │        │告為真正持卡人而代被告付款予│，頁6 。│
│  │        │        │        │恆昌電話通信行。            │        │
└─┴────┴────┴────┴──────────────┴────┘
